臺灣宜蘭地方法院刑事判決
110年度訴字第428號
公  訴  人  臺灣宜蘭地方檢察署檢察官
被      告  鄧吉洋



            吳建勳




            郭柏威



上列被告等因妨害秩序等案件，經檢察官蔡豐宇提起公訴（110
年度偵字第586號），嗣於本院準備程序進行中，被告等就被訴
事實為有罪之陳述，經本院裁定進行簡式審判程序，判決如下：
    主  文
丁○○成年人與少年共同犯意圖供行使之用而攜帶兇器，在公共場
所聚集三人以上首謀及下手實施強暴脅迫罪，處有期徒刑玖月。
扣案之開山刀叁把、彈簧刀貳把、鋼瓶捌個、鋼珠彈壹瓶及空氣
槍壹把，均沒收之；未扣案之棍棒壹支沒收之，於全部或一部不
能沒收或不宜執行沒收時，追徵其價額。
甲○○成年人與少年共同犯意圖供行使之用而攜帶兇器，在公共場
所聚集三人以上下手實施強暴脅迫罪，處有期徒刑捌月。扣案之
辣椒槍壹把及信號彈貳支，均沒收之。
丙○○共同犯傷害罪，處有期徒刑叁月，如易科罰金，以新臺幣壹
仟元折算壹日。
    犯罪事實
一、丁○○於民國109年12月21日前之同年月某日，因在位於宜蘭
    縣○○鎮○○○路00號2樓之「星聲代KTV」，與真實姓名年籍不
    詳之人發生衝突而事後心生不滿，丁○○遂基於意圖供行使之
    用而攜帶兇器，在公共場所聚集三人以上首謀實施強暴脅迫
    罪之犯意，邀集甲○○、丙○○及少年趙○皓（93年4月生，姓名
    年籍均詳卷，另由臺灣新北地方法院少年法庭審理）等人前
    往尋仇，丁○○、甲○○、少年趙○皓並基於意圖供行使之用而
    攜帶兇器，在公共場所聚集三人以上下手實施強暴脅迫罪之
    犯意聯絡；丙○○基於意圖供行使之用而攜帶兇器，在公共場
    所聚集三人以上實施強暴脅迫在場助勢之犯意，於109年12
    月21日凌晨，由丙○○駕駛懸掛偽造車牌號碼000-0000號之自
    用小客車（丙○○所涉偽造特種文書，業經本院以110年度簡
    字第176號判處有期徒刑2月確定），搭載丁○○、甲○○、少年
    趙○皓，並攜帶客觀上足以供為兇器使用由丁○○所有之開山
    刀3把（長約50公分，未開鋒）、彈簧刀2把（1把長20公分
    、1把長15公分）、鋼瓶8個、鋼珠彈1瓶、空氣槍1把（不具
    殺傷力）及棍棒1支；由甲○○所有之辣椒槍1把及信號彈2支
    ；由少年趙○皓所有之鎮暴槍1把（不具殺傷力）、電擊手電
    筒1支（長約35公分）、辣椒彈10顆、橡膠彈1袋（95顆）及
    辣椒水1瓶，自新北市出發前往上址「星聲代KTV」門口附近
    埋伏尋仇，嗣於同日凌晨2時10分許，因見戊○○、少年乙○○
    （92年4月生，姓名年籍均詳卷），在宜蘭縣○○鎮○○○路00號
    前下車，欲前往「星聲代KTV」消費，而誤認係渠等意欲尋
    仇之對象，丁○○、甲○○、丙○○、少年趙○皓即共同基於傷害
    、恐嚇危害安全之犯意聯絡，由丁○○、趙○皓旋分持棍棒、
    辣椒水下車攔阻，丁○○持棍棒作勢攻擊威嚇戊○○及少年乙○○
    ，少年趙○皓則持辣椒水噴灑戊○○及少年乙○○之身體，迨丁○○發現係誤認而與少年趙○皓欲上車離開，戊○○上前追問「你
    們是誰，是不是認錯人？」之際，坐在上開自小客車後座之
    甲○○，即搖下車窗並持鎮暴槍朝戊○○射擊2發，以此方式攜
    帶兇器在上開公共場所聚集3人以上實施強暴脅迫，致戊○○
    、少年乙○○受有眼睛灼熱及刺痛、皮膚灼熱及刺痛等傷害，
    並以此加害生命、身體之事，恐嚇戊○○、少年乙○○，使戊○○
    、少年乙○○心生畏懼，致生危害於安全。嗣於同日晚間8時5
    8分許，在宜蘭縣○○鎮○○路00號前，為警實施盤查而查獲，
    當場扣得丁○○所有之開山刀3把（長約50公分，未開鋒）、
    彈簧刀2把（1把長20公分、1把長15公分）、鋼瓶8個、鋼珠
    彈1瓶、空氣槍1把（不具殺傷力）；甲○○所有之辣椒槍1把
    及信號彈2支；少年趙○皓所有之鎮暴槍1把（不具殺傷力）
    、電擊手電筒1支（長約35公分）、辣椒彈10顆、橡膠彈1袋
    （95顆）及辣椒水1瓶，始悉上情。
二、案經戊○○及少年乙○○訴由宜蘭縣政府警察局羅東分局報告臺
    灣宜蘭地方檢察署檢察官偵查起訴。
    理  由
一、按簡式審判程序之證據調查，不受第159條第1項之限制，刑
    事訴訟法第273條之2定有明文。是依上開規定，於行簡式審
    判程序之案件，被告以外之人於審判外之陳述，除有其他不
    得作為證據之法定事由外，應認具有證據能力。查本件如下
    引用被告以外之人於審判外之陳述，因本案採行簡式審判程
    序，復無其他不得做為證據之法定事由，揆諸前揭說明，應
    認均具有證據能力，合先敘明。
二、前揭犯罪事實，業據被告丁○○、甲○○、丙○○於本院審理時坦
    承不諱（本院卷第432頁、第466至468頁），核與證人即共
    犯少年趙○皓（偵卷第19至21頁）於警詢中；證人即告訴人
    戊○○（偵卷第22至23頁、第82至83頁）及少年乙○○（警卷第
    24至25頁、第82至83頁）於警詢及偵查中所證述之情節大致
    相符，復有搜索扣押筆錄及扣押物品目錄表4份（偵卷第26
    至37頁）、監視錄影擷取畫面7張（偵卷第48頁背面至第50
    頁）及照片22張（偵卷第43至48頁）附卷可按。綜上事證參
    互析之，足認被告等自白與事實相符，本案事證明確，被告
    等犯行堪以認定，應予依法論科。
三、核被告丁○○所為，係犯刑法第150條第2項第1款、第1項後段
    之意圖供行使之用而攜帶兇器，在公共場所聚集三人以上首
    謀及下手實施強暴脅迫罪、第277條第1項之傷害罪、第305
    條之恐嚇危害安全罪；被告甲○○所為，係犯刑法第150條第2
    項第1款、第1項後段之意圖供行使之用而攜帶兇器，在公共
    場所聚集三人以上下手實施強暴脅迫罪、第277條第1項之傷
    害罪、第305條之恐嚇危害安全罪；被告丙○○所為，係犯刑
    法第150條第2項第1款、第1項前段之意圖供行使之用而攜帶
    兇器，在公共場所聚集三人以上實施強暴脅迫在場助勢罪、
    第277條第1項之傷害罪、第305條之恐嚇危害安全罪。被告
    丁○○、甲○○與少年趙○皓間，就意圖供行使之用而攜帶兇器
    ，在公共場所聚集三人以上下手實施強暴脅迫部分，有犯意
    聯絡及行為分擔；被告丁○○、甲○○、丙○○與少年趙○皓間，
    就傷害及恐嚇危害安全部分，有犯意聯絡及行為分擔，各應
    論以共同正犯。又被告丁○○以一行為而同時觸犯上開3罪名
    ，為想像競合犯，依刑法第55條之規定，應從一重之意圖供
    行使之用而攜帶兇器，在公共場所聚集三人以上首謀及下手
    實施強暴脅迫罪處斷；被告甲○○以一行為而同時觸犯上開3
    罪名，為想像競合犯，依刑法第55條之規定，應從一重之意
    圖供行使之用而攜帶兇器，在公共場所聚集三人以上下手實
    施強暴脅迫罪處斷；被告丙○○以一行為而同時觸犯上開3罪
    名，為想像競合犯，依刑法第55條之規定，應從一重之傷害
    罪處斷。按在公共場所或公眾得出入之場所聚集三人以上，
    施強暴脅迫者，在場助勢之人，處1年以下有期徒刑、拘役
    或10萬元以下罰金；首謀及下手實施者，處6月以上5年以下
    有期徒刑；犯前項之罪，而有下列情形之一者，得加重其刑
    至2分之1：一、意圖供行使之用而攜帶兇器或其他危險物品
    犯之。二、因而致生公眾或交通往來之危險，刑法第150條
    第1項、第2項定有明文，該條第2項為獨立之犯罪類型，屬
    刑法分則加重之規定。惟依上述規定，法院對於行為人所犯
    刑法第150條第2項第1款、第1項前段、後段之行為，是否加
    重其刑，有自由裁量之權，事實審法院應依個案具體情狀，
    考量當時客觀環境、犯罪情節及危險影響程度、被告涉案程
    度等事項，綜合權衡考量是否有加重其刑之必要性。本院審
    酌本案係因被告丁○○意欲尋仇，而邀集被告甲○○、丙○○及少
    年趙○皓到場為本案犯行，無視該處為公共場所，隨時有其
    他民眾出現或經過，而持上開兇器前往，並持以為施強暴脅
    迫之行為，因認已對公共秩序及社會安寧造成相當程度之危
    害，而有依前揭規定加重其刑之必要，爰就被告丁○○、甲○○
    部分，依法加重其刑。另按成年人教唆、幫助或利用兒童及
    少年犯罪或與之共同實施犯罪或故意對其犯罪者，加重其刑
    至2分之1，兒童及少年福利與權益保障法第112條第1項前段
    定有明文。被告丁○○、甲○○於本案犯罪行為時，為年滿20歲
    之成年人，共犯少年趙○皓係12歲以上未滿18歲之少年，有
    渠等之年籍資料各1份在卷可按（偵卷第54頁、第58頁），
    是被告丁○○所犯上開意圖供行使之用而攜帶兇器，在公共場
    所聚集三人以上首謀及下手實施強暴脅迫犯行；甲○○所犯上
    開意圖供行使之用而攜帶兇器，在公共場所聚集三人以上下
    手實施強暴脅迫犯行，係與少年趙○皓共同實施犯罪，俱應
    依兒童及少年福利與權益保障法第112條第1項前段規定，加
    重其刑，並依法遞加重之。至起訴意旨雖認被告丙○○與少年
    趙○皓共同實施犯罪，應依前揭規定加重其刑，然被告丙○○
    於本案犯罪行為時，為未滿20歲之未成年人，有其年籍資料
    1份在卷可按（偵卷第62頁），自無依上開規定加重其刑之
    餘地；起訴意旨另認被告3人故意對少年乙○○犯罪，亦應依
    前揭規定加重其刑，惟被告3人均供稱與少年乙○○於案發時
    初次見面，再衡以少年乙○○於案發時已年屆17歲，客觀上亦
    難由外觀辨明是否仍為少年，此外，本案亦乏證據證明被告
    3人行為時，知悉少年乙○○係12歲以上未滿18歲之少年，自
    難遽以兒童及少年福利與權益保障法第112條第1項前段故意
    對少年犯罪之刑責相繩，併此敘明。爰審酌被告丁○○前有殺
    人未遂、傷害、公共危險等犯罪科刑前案紀錄，有臺灣高等
    法院被告前案紀錄表1份在卷可稽，品行非無可議；被告甲○○前有違反藥事法犯罪科刑前案紀錄，有臺灣高等法院被告
    前案紀錄表1份在卷可稽，品行非無可議；被告丙○○前有公
    共危險犯罪科刑前案紀錄，有臺灣高等法院被告前案紀錄表
    1份在卷可稽，品行非無可議，及渠等為圖尋仇，竟由被告
    丁○○為首謀，而以上揭方式攜帶兇器而在公共場所聚集三人
    以上對告訴人等實施強暴脅迫、傷害及恐嚇，致公共秩序及
    告訴人之身體及安全均受有相當損害之犯罪所生損害，並兼
    衡被告丁○○、甲○○家庭經濟情形為勉持之生活狀況，高中肄
    業之智識程度；被告丙○○家庭經濟情形為勉持之生活狀況，
    國中肄業之智識程度，暨犯後均知坦承犯行，惟迄未能獲得
    告訴人之原諒之態度等一切情狀，分別量處如主文所示之刑
    ，並就得易科罰金部分，諭知如易科罰金之折算標準。至扣
    案之開山刀3把、彈簧刀2把、鋼瓶8個、鋼珠彈1瓶及空氣槍
    1把，為被告丁○○所有供本案犯罪所用之物；辣椒槍1把及信
    號彈2支，為被告甲○○所有供本案犯罪所用之物，業經渠等
    供承在卷（本院卷第467頁），爰依刑法第38條第2項前段之
    規定，均宣告沒收之；未扣案之棍棒1支，為被告丁○○所有
    供本案犯罪所用之物，業據被告丁○○供承在卷（偵卷第8頁
    ），爰依刑法第38條第2項前段、第4項之規定，宣告沒收之
    ，於全部或一部不能沒收或不宜執行沒收時，追徵其價額。
    另按除有其他特別規定者外，犯罪工具物必須屬於被告所有
    ，或被告有事實上之處分權時，始得在該被告罪刑項下諭知
    沒收；至於非所有權人，又無共同處分權之共同正犯，自無
    庸在其罪刑項下諭知沒收（最高法院107年度台上字第1109
    號判決要旨參照）。查扣案之鎮暴槍1把、電擊手電筒1支、
    辣椒彈10顆、橡膠彈1袋（95顆）及辣椒水1瓶，為少年趙○
    皓所有供本案犯罪所用之物，業據少年趙○皓供承明確（偵
    卷第20頁背面），復乏證據證明為被告等所有或具有共同處
    分權之物，自無從於本案被告等主文項下宣告沒收之，起訴
    意旨請求併予宣告沒收，容有誤會，附此敘明。
據上論斷，應依刑事訴訟法第273條之1第1項、第299條第1項前
段，兒童及少年福利與權益保障法第112條第1項前段，刑法第28
條、第150條第2項第1款、第1項、第277條第1項、第305條、第5
5條、第41條第1項前段、第38條第2項前段、第4項，刑法施行法
第1條之1第1項，判決如主文。
本案經檢察官林小刊到庭執行職務。
中　　華　　民　　國　　111 　年　　8 　　月　　30　　日
                  刑事第二庭  法  官  劉致欽 
以上正本證明與原本無異。
如不服本判決，應於收受送達後20日內向本院提出上訴書狀，並
應敘述具體理由。其未敘述上訴理由者，應於上訴期間屆滿後20
日內向本院補提理由書（均須按他造當事人之人數附繕本）「切
勿逕送上級法院」。
                              書記官  魏翊洳
中　　華　　民　　國　　111 　年　　8 　　月　　30　　日
附錄本案論罪科刑法條：
中華民國刑法第150條
在公共場所或公眾得出入之場所聚集三人以上，施強暴脅迫者，
在場助勢之人，處1年以下有期徒刑、拘役或10萬元以下罰金；
首謀及下手實施者，處6月以上5年以下有期徒刑。
犯前項之罪，而有下列情形之一者，得加重其刑至二分之一：
一、意圖供行使之用而攜帶兇器或其他危險物品犯之。
二、因而致生公眾或交通往來之危險。
中華民國刑法第277條
傷害人之身體或健康者，處5年以下有期徒刑、拘役或50萬元以
下罰金。
犯前項之罪，因而致人於死者，處無期徒刑或7年以上有期徒刑
；致重傷者，處3年以上10年以下有期徒刑。
中華民國刑法第305條
以加害生命、身體、自由、名譽、財產之事恐嚇他人，致生危害
於安全者，處2年以下有期徒刑、拘役或9千元以下罰金。